---
title: "Análisis COVID-19"
author: "Jesus Mudarra Luján"
date: '2022-08-22'
output: html_document
---

```{r setup, include=FALSE}
knitr::opts_chunk$set(echo = TRUE)
library(reticulate) # versión 1.25
library(knitr) # versión 1.39
#library(kableExtra) # versión 1.3.4
library(tidyverse) # versión 1.3.2
library(magrittr) # versión 2.0.3
library(lubridate) # versión 1.8.0
use_python("C:/Users/mudar/anaconda3/envs/covid19")
```

# Carga y limpieza preliminar de los datos

Los datos que se van a analizar en este documento proceden de la compilación hecha por usuarios de [Kaggle](https://www.kaggle.com/datasets/imdevskp/corona-virus-report). La fecha del análisis empieza el 22 de agosto de 2022, utilizando la versión 166 recopilada en la web anterior.

Carga del dataset desde Python:

```{python}
import pandas as pd
datos = pd.read_csv("data/covid_19_clean_complete.csv")
datos.head(10)
```

Otra forma de cargarlo con la librería reticulate con mejor visualización:

```{r}
pd <- import("pandas")
datos <- pd$read_csv("data/covid_19_clean_complete.csv")
kable(head(datos, 10))
```

Carga normal desde R:

```{r}
datos <- read.csv("data/covid_19_clean_complete.csv", stringsAsFactors = T)
datos %>% head(10) %>% kable()
```

## Estructura de los datos

```{r}
str(datos)
colnames(datos) = c("Provincia_Estado",
                    "Pais_Region",
                    "Latitud", # N+ o S-
                    "Longitud", # E+ o W-
                    "Fecha",
                    "Casos_Confirmados",
                    "Casos_Muertos",
                    "Casos_Recuperados",
                    "Casos Activos",
                    "WHO_Region"
                    )
datos %>% head() %>% kable() # %>% kable_styling()
```

* Cualitativas se convierten `factor` o bien `as.factor`.
* Ordinales se convierten con `ordered`.
* Cuantitativas se convierten con `as.numeric`.

Cambiar la columna fecha a tipo Date:

```{r}
#datos$Fecha %<>% as.Date(format="%Y-%m-%d")
datos$Fecha %<>% ymd() # Con librería lubridate
str(datos)
```

$$Casos\ Confirmados = Muertos + Recuperados + Enfermos$$

```{r}
# Lo siguiente da lo mismo que la columna Casos_Activos, pero en el dataset que se
# utilizó en el curso no aparecía
datos %<>%
  mutate(Casos_Enfermos = Casos_Confirmados - Casos_Muertos - Casos_Recuperados)

datos %>%
  filter(Casos_Confirmados > 10000) %>%
  head() %>%
  kable()

datos %>%
  filter(Casos_Enfermos < 0) %>%
  arrange(Provincia_Estado, Fecha) %>%
  kable()

datos %>%
  filter(Provincia_Estado == "Hainan") %>%
  kable()

# Corregir datos anómalos y sin sentido
datos %>%
  filter(Provincia_Estado == "Hainan", Casos_Enfermos < 0) %>%
  mutate(Casos_Recuperados = Casos_Recuperados + Casos_Enfermos,
         Casos_Enfermos = 0) %>%
  kable()
```

# Análisis geográfico

```{r}
#datos_europa = datos[datos$Latitud > 38 & datos$Longitud > -25 & datos$Longitud < 30 , ]
datos_europa = datos %>%
  filter(Latitud > 38, between(Longitud, -25, 30))

nrow(datos_europa)

table(datos_europa$Pais_Region) %>%
  as.data.frame() %>%
  filter(Freq > 0) %>%
  kable()

datos_europa %>%
  filter(Fecha == ymd("2020-03-15")) %>%
  kable()
```

























