---
title: "Análisis COVID-19"
author: "Jesus Mudarra Luján"
date: '2022-08-22'
output: html_document
---

```{r setup, include=FALSE}
knitr::opts_chunk$set(echo = TRUE)
library(reticulate) # versión 1.25
library(knitr) # versión 1.39
library(tidyverse) # versión 1.3.2
use_python("C:/Users/mudar/anaconda3/envs/covid19")
```

# Carga y limpieza preliminar de los datos

Los datos que se van a analizar en este documento proceden de la compilación hecha por usuarios de [Kaggle](https://www.kaggle.com/datasets/imdevskp/corona-virus-report). La fecha del análisis empieza el 22 de agosto de 2022, utilizando la versión 166 recopilada en la web anterior.

Carga del dataset desde Python:

```{python}
import pandas as pd
datos = pd.read_csv("data/covid_19_clean_complete.csv")
datos.head(10)
```

Otra forma de cargarlo con la librería reticulate con mejor visualización:

```{r}
pd <- import("pandas")
datos <- pd$read_csv("data/covid_19_clean_complete.csv")
kable(head(datos, 10))
```

Carga normal desde R:

```{r}
datos <- read.csv("data/covid_19_clean_complete.csv")
datos %>% head(10) %>% kable()
```

