---
title: "Análisis COVID-19"
author: "Jesus Mudarra Luján"
date: '2022-08-22'
output: html_document
---

```{r setup, include=FALSE}
knitr::opts_chunk$set(echo = TRUE)
library(reticulate) # versión 1.25
library(knitr) # versión 1.39
#library(kableExtra) # versión 1.3.4 # descomentar para que deje las tablas más bonitas
library(tidyverse) # versión 1.3.2
library(magrittr) # versión 2.0.3
library(lubridate) # versión 1.8.0
library(rnaturalearth) # versión 0.1.0
library(plotly) # versión 4.10.0
library(xts) # versión 0.12.1
library(dygraphs) # versión 1.1.1.6
use_python("C:/Users/mudar/anaconda3/envs/covid19")
```

# Carga y limpieza preliminar de los datos

Los datos que se van a analizar en este documento proceden de la compilación hecha por usuarios de [Kaggle](https://www.kaggle.com/datasets/imdevskp/corona-virus-report). La fecha del análisis empieza el 22 de agosto de 2022, utilizando la versión 166 recopilada en la web anterior.

## Cargar el dataset correctamente

### Carga del dataset desde Python

```{python}
import pandas as pd
datos = pd.read_csv("data/covid_19_clean_complete.csv")
datos.head(10)
```

### Carga del dataset con la librería reticulate

```{r}
pd <- import("pandas")
datos <- pd$read_csv("data/covid_19_clean_complete.csv")
kable(head(datos, 10))
```

### Carga del dataset desde R

```{r}
datos <- read.csv("data/covid_19_clean_complete.csv", stringsAsFactors = T)
datos %>% head(10) %>% kable()
```

## Estructura de los datos y cambio nombre de las columnas

```{r}
str(datos)
colnames(datos) = c("Provincia_Estado",
                    "Pais_Region",
                    "Latitud", # N+ o S-
                    "Longitud", # E+ o W-
                    "Fecha",
                    "Casos_Confirmados",
                    "Casos_Muertos",
                    "Casos_Recuperados",
                    "Casos_Activos",
                    "WHO_Region"
                    )
datos %>% head() %>% kable() # %>% kable_styling()
```

## Tipo de datos de cada columna

* Cualitativas se convierten `factor` o bien `as.factor`.
* Ordinales se convierten con `ordered`.
* Cuantitativas se convierten con `as.numeric`.

## El tipo de dato fecha y su manipulación

Cambiar la columna fecha a tipo Date:

```{r}
#datos$Fecha %<>% as.Date(format="%Y-%m-%d")
datos$Fecha %<>% ymd() # Con librería lubridate
str(datos)
```

$$Casos\ Confirmados = Muertos + Recuperados + Enfermos$$

```{r}
# Lo siguiente da lo mismo que la columna Casos_Activos, pero en el dataset que se
# utilizó en el curso no aparecía
datos %<>% # Ventaja que nos ofrece la librería magrittr
  mutate(Casos_Enfermos = Casos_Confirmados - Casos_Muertos - Casos_Recuperados)

datos %>%
  filter(Casos_Confirmados > 10000) %>%
  head() %>%
  kable()

datos %>%
  filter(Casos_Enfermos < 0) %>%
  arrange(Provincia_Estado, Fecha) %>%
  kable()

datos %>%
  filter(Provincia_Estado == "Hainan") %>%
  kable()
```

## Datos anómalos y sin sentido

```{r}
# Corregir datos anómalos y sin sentido
datos %>%
  filter(Provincia_Estado == "Hainan", Casos_Enfermos < 0) %>%
  mutate(Casos_Recuperados = Casos_Recuperados + Casos_Enfermos,
         Casos_Enfermos = 0) %>%
  kable()
```

# Análisis geográfico de los datos

```{r}
#datos_europa = datos[datos$Latitud > 38 & datos$Longitud > -25 & datos$Longitud < 30 , ]
datos_europa = datos %>%
  filter(Latitud > 38, between(Longitud, -25, 30))

nrow(datos_europa)

table(datos_europa$Pais_Region) %>%
  as.data.frame() %>%
  filter(Freq > 0) %>%
  kable()

datos_europa %>%
  filter(Fecha == ymd("2020-03-15")) %>%
  kable()
```

## Ejercicio práctico: mi viaje a Potsman

Distancia euclídea:

$$d(x, y) = \sqrt{(x_{Lat} - y_{Lat})^2 + (x_{Long} - y_{Long})^2}$$

```{r}
distancia_grados <- function(x, y){
  sqrt((x[1] - y[1])^2 + (x[2] - y[2])^2)
}

distancia_grados_potsdam <- function(x){
  potsdam = c(52.366956, 13.906734)
  distancia_grados(x, potsdam)
}

dist_potsdam <- apply(cbind(datos_europa$Latitud, datos_europa$Longitud),
                      MARGIN = 1,
                      FUN = distancia_grados_potsdam)

datos_europa %<>%
  mutate(dist_potsdam = dist_potsdam)

datos_europa %>%
  filter(between(Fecha, dmy("02-03-2020"), dmy("07-03-2020")),
         dist_potsdam < 4) %>% # Radio menor de 4 grados
  arrange(Pais_Region) %>% # Ordenar por país
  kable()
```

## Mapas del mundo con rnaturalearth

```{r}
# Antes se necesita instalar rnaturalearthdata
#install.packages("rnaturalearthdata")
world <- ne_countries(scale = "medium", returnclass = "sf")

datos$Pais_Region = factor(datos$Pais_Region, levels = c(levels(datos$Pais_Region), "United States"))
datos[datos$Pais_Region == "US", ]$Pais_Region = "United States"

world %>% 
  inner_join(datos, by = c("name" = "Pais_Region")) %>%
  filter(Fecha == dmy("30-05-2020")) %>%
  ggplot() +
  geom_sf(color = "black", aes(fill = Casos_Confirmados)) +
  #coord_sf(crs = "+proj=laea +lat_0=50 +lon_0=10 +units=m +ellps=GRS80") +
  scale_fill_viridis_c(option = "plasma", trans = "sqrt") +
  xlab("Longitud") + ylab("Latitud") +
  ggtitle("Mapa del mundo",  subtitle = "COVID-19") -> g

ggplotly(g) # para hacer el mapa interativo
```

Faltan regiones por pintar porque no vienen estandarizados los países en los dos datasets. Se ha arreglado Estados Unidos, sería recomendable hacer lo mismo con los demás países faltantes.

## Mapa minimalista con puntos

```{r}
datos %>%
  filter(Fecha == dmy("30/03/2020")) %>%
  ggplot(aes(x = Longitud, y = Latitud)) +
  geom_point(aes(size = log(Casos_Confirmados + 1),
                 colour = log(Casos_Muertos + 1))) +
  coord_fixed() +
  theme(legend.position = "bottom") -> g

ggplotly(g) # para hacer el mapa interativo
```

## Top de países infectados

```{r}
thresh = 1000
datos %>%
  filter(Fecha == ymd("2020-04-05"),
         Casos_Confirmados > thresh) %>%
  mutate(Prop_Muertos = Casos_Muertos / Casos_Confirmados,
         Ranking = dense_rank(desc(Prop_Muertos))) %>%
  arrange(Ranking) %>%
  head(10) %>%
  kable()
```

## Segmentación de los datos de Regiones por Categorías con mosaicplot

```{r}
datos$lat_class = cut(datos$Latitud,
                      breaks = seq(from = -90, to = 90, by = 10))
datos$long_class = cut(datos$Longitud,
                       breaks = seq(from = -180, to = 180, by = 10))
tt = table(datos$lat_class, datos$long_class)
tt = tt[nrow(tt):1, ]
mosaicplot(t(tt), shade = T)
```

# Análisis Temporal de los Datos

## Evolución de Infectados vs Recuperados vs Muertos

```{r}
datos_por_fecha = aggregate(
  cbind(Casos_Confirmados, Casos_Muertos, Casos_Recuperados) ~ Fecha,
                            data = datos,
                            FUN = sum)

datos_por_fecha$Casos_Enfermos = datos_por_fecha$Casos_Confirmados - datos_por_fecha$Casos_Muertos - datos_por_fecha$Casos_Recuperados
head(datos_por_fecha)
tail(datos_por_fecha)

barplot(Casos_Confirmados ~ Fecha, data = datos_por_fecha)

plot(Casos_Confirmados ~ Fecha, data = datos_por_fecha,
     col = "blue", type = "l", main = "Casos documentados por día en todo el mundo",
     xlab = "Fecha", ylab = "Número de personas", log = "y")
lines(Casos_Muertos ~ Fecha, data = datos_por_fecha, col = "red")
lines(Casos_Recuperados ~ Fecha, data = datos_por_fecha, col = "green")
legend("topleft", c("Confirmados", "Muertos", "Recuperados"),
       col = c("blue", "red", "green"), pch = 1, lwd = 2)
```

## Análisis de los datos de España

```{r}
datos_spain = datos %>%
  filter(Pais_Region == "Spain") %>%
  select(Fecha, starts_with("Casos_"))

plot(x = datos_spain$Fecha, y = datos_spain$Casos_Confirmados,
     main = "Datos confirmados en España", type = "s",
     col = "blue", lwd = 2)

barplot(as.matrix(t(datos_spain[, 3:5])),
        names = datos_spain$Fecha,
        col = c("red", "green", "yellow"),
        main = "Estudio de casos por tipo en España",
        xlab = "Fecha",
        ylab = "Número de personas")
legend("topleft", c("Muertos", "Recuperados", "Enfermos"),
       col = c("red", "green", "yellow"), lwd = 2, pch = 1)
```

## Librería xts en el Análisis Temporal

```{r}
datos_por_fecha_ts <- xts(x = datos_por_fecha[, 2:5],
                          order.by = datos_por_fecha$Fecha)
dygraph(datos_por_fecha_ts) %>%
  dyOptions(labelsUTC = T, labelsKMB = T,
            fillGraph = T, fillAlpha = 0.05,
            drawGrid = F, colors = "#FF2D55") %>%
  dyRangeSelector() %>%
  dyCrosshair(direction = "vertical") %>%
  dyHighlight(highlightCircleSize = 5, highlightSeriesBackgroundAlpha = 0.2,
              hideOnMouseOut = F) %>%
  dyRoller(rollPeriod = 2)
```

```{r}
datos_spain = datos %>%
  filter(Pais_Region == "Spain") %>%
  select(Fecha, starts_with("Casos_"))

plot(x = datos_spain$Fecha, y = datos_spain$Casos_Confirmados,
     main = "Datos confirmados en España", type = "s",
     col = "blue", lwd = 2)

datos_por_fecha_ts <- xts(x = datos_spain[, 2:5],
                          order.by = datos_spain$Fecha)
dygraph(datos_por_fecha_ts) %>%
  dyOptions(labelsUTC = T, labelsKMB = T,
            fillGraph = T, drawGrid = F, colors = "#FF2D55") %>%
  dyRangeSelector() %>%
  dyCrosshair(direction = "vertical") %>%
  dyHighlight(highlightCircleSize = 5, highlightSeriesBackgroundAlpha = 0.2,
              hideOnMouseOut = F) %>%
  dyRoller(rollPeriod = 2)
```

## Lead, lag y estudio de nuevos casos

```{r}
datos_spain %<>%
  mutate(Nuevos_Casos_Confirmados = Casos_Confirmados - lag(Casos_Confirmados, n = 1),
         Nuevos_Casos_Muertos = Casos_Muertos - lag(Casos_Muertos, n = 1),
         Nuevos_Casos_Recuperados = Casos_Recuperados - lag(Casos_Recuperados, n = 1)
         )

plot(Nuevos_Casos_Confirmados ~ Fecha, data = datos_spain[datos_spain$Fecha <= "2020-04-12", ],
     type = "l", col ="blue", 
     xlab = "Fecha", ylab = "Nuevos casos", 
     main = "Nuevos registros en España")
lines(Nuevos_Casos_Muertos ~ Fecha, data = datos_spain[datos_spain$Fecha <= "2020-04-12", ],
      type = "l", col = "red")
lines(Nuevos_Casos_Recuperados ~ Fecha, data = datos_spain[datos_spain$Fecha <= "2020-04-12", ],
      type = "l", col = "green")

legend("topleft", c("Confirmados", "Muertos", "Recuperados"), 
       col = c("blue", "red", "green"), 
       lwd = 2, pch = 1)
```

Se tomaron mal los datos porque aparecen Nuevos Confirmados y Nuevos muertos negativos por lo que muestro la evolución de nuevos confirmados, nuevos muertos y nuevos recuperados hasta el *12 de abril de 2020* (igual que en el curso).

# Análisis por Cohortes

## Días desde el Origen de la pandemia

```{r}
primer_contagio = datos %>%
  group_by(Pais_Region) %>%
  filter(Casos_Confirmados > 0) %>%
  summarise(Primer_Contagio = min(Fecha - 1)) # Fecha de primer contacto de cada país

data_first =  datos %>%
  inner_join(primer_contagio, by = "Pais_Region") %>%
  mutate(Dias_Desde_PC = as.numeric(Fecha - Primer_Contagio)) %>%
  filter(Dias_Desde_PC >= 0) %>%
  group_by(Dias_Desde_PC, Pais_Region) %>%
  summarise(Casos_Confirmados = sum(Casos_Confirmados),
            Casos_Muertos = sum(Casos_Muertos),
            Casos_Recuperados = sum(Casos_Recuperados),
            Casos_Enfermos = sum(Casos_Enfermos))
```

# Representación Gráfica del Cohorte

```{r}
data_first %>%
  #filter(Pais_Region %in% c("Spain", "Italy", "China", "US", "Germany")) %>%
  ggplot(aes(x = Dias_Desde_PC, y = Casos_Confirmados)) +
  geom_line(aes(col = Pais_Region)) +
  xlab("Días desde el primer contagio") +
  ylab("Número de personas contagiadas") +
  ggtitle("Análisis por Cohortes") +
  theme(legend.position = "none") -> g

ggplotly(g)
```
























