---
title: "Tarea 1 - Tasa de Variación Media"
author: "Jesus Mudarra Luján"
date: '2022-08-26'
output:
  html_document:
    theme: cerulean
    toc: true
    toc_float: true
---

```{r setup, include=FALSE}
knitr::opts_chunk$set(echo = TRUE)
library(tidyverse) # versión 1.3.2
library(magrittr) # versión 2.0.3
library(lubridate) # versión 1.8.0
```

# Instrucciones

Se define la tasa de variación media como el incremento de nuevos casos de contagio con respecto al día anterior. Con esta definición en mente vamos a hacer los siguientes ejercicios.

## Pregunta 1

```{r}
datos <- read.csv("../data/covid_19_clean_complete.csv", stringsAsFactors = T)
datos$Date %<>% ymd()

datos_spain = datos %>%
  filter(Country.Region == "Spain")

datos_spain %<>%
  mutate(TVM = (Confirmed - lag(Confirmed, n = 1))/Confirmed)
```

## Pregunta 2

Representa utilizando el gráfico adecuado la TVM y discute cómo ha ido evolucionando a lo largo del tiempo.

```{r}
plot(TVM ~ Date, data = datos_spain,
     type = "l", col ="blue", 
     xlab = "Fecha", ylab = "TVM", 
     main = "Tasa de variación media")
```

## Pregunta 3

¿Se observa algún cambio en la tendencia que parezca indicar que el contagio se está frenando y que las
medidas de contención son efectivas? Justifica la respuesta.

Se puede observar que con las medidas impuestas por el gobierno de España, a partir del confinamiento nacional del 14 de marzo de 2020, la TVM tendiera a cero. El 24 de abril de 2020 se notifican valores negativos de TVM debido a que no se registró correctamente el acumulado de los contagios confirmados (en esa fecha se registraron -10034 nuevos casos confirmados).
